臺灣高雄地方法院刑事判決　　　　　　 100年度侵訴字第40號
公　訴　人　臺灣高雄地方法院檢察署檢察官
被　　　告　邱子育
選任辯護人　黃東璧律師
上列被告因妨害性自主罪案件，經檢察官提起公訴（99年度偵字
第28019號），本院判決如下：
    主  文
邱子育對於十四歲以上未滿十六歲之女子為性交，共肆罪，各處
有期徒刑柒月。應執行有期徒刑貳年。
    事  實
一、邱子育於民國98年間，以暱稱「○○」在網際網路「○○○
    ○」上認識暱稱「○○」之代號00000000號女子（83年12月
    生，真實姓名年籍詳卷，下稱甲女），並隨之交往。邱子育
    明知甲女為國中生，仍未滿16歲，性自主能力及判斷能力均
    尚未成熟，竟基於與14歲以上未滿16歲之女子為性交之犯意
    ，分別：
    (一)於98年8 月間某日上午，在高雄縣鳳山市○○街000 巷00
    號其住處（下稱系爭住處）二樓房間內，於未違反甲女意願
    之情形下，將其陰莖插入甲女陰道，與甲女為性交行為1次
    。(二)於98年8 月間某日上午，即距前開事實(一)約1 、2 個星
    期後，在系爭住處二樓房間內，於未違反甲女意願之情形下
    ，將其陰莖插入甲女陰道，與甲女為性交行為1 次。
    (三)於98年9 月間某日，在位於高雄縣鳳山市○○街00號「○
    ○國小」女廁內，於未違反甲女意願之情形下，將其陰莖插
    入甲女陰道，與甲女為性交行為1 次。(四)於99年6 月5 日，
    在位於高雄市○○區○○街1-2 、1-3 號「○○大飯店」
    605 號房間內，於未違反甲女意願之情形下，將其陰莖插入
    甲女陰道，與甲女為性交行為1 次。
二、案經甲女訴由高雄市政府警察局移送臺灣高雄地方法院檢察
    署檢察官偵查起訴。
    理  由
壹、證據能力部分：
一、按測謊鑑定究竟有無證據能力，刑事訴訟法並無明文規定，
    惟實務上，送鑑單位依刑事訴訟法第208 條第1項規定，囑
    託法務部調查局或內政部警政署刑事警察局為測謊檢查，受
    囑託機關就檢查結果，以該機關名義函覆原囑託之送鑑單位
    ，該測謊檢查結果之書面報告，即係受囑託機關之鑑定報告
    。該機關之鑑定報告，形式上若符合測謊基本程式要件，包
    括：1.經受測人同意配合，並已告知得拒絕受測，以減輕受
    測者不必要之壓力。2.測謊員須經良好之專業訓練與相當之
    經驗。3.測謊儀器品質良好且運作正常。4.受測人身心及意
    識狀態正常。5.測謊環境良好，無不當之外力干擾等要件。
    即難謂無證據能力。至於合法之測謊鑑定報告，其證明力如
    何？可信賴至何種程度，則由法院以自由心證判斷之，但因
    測謊係以人的內心作為檢查對象，其結果之正確性擔保仍有
    困難，故不能使用鑑定結果，作為證明犯罪事實存在與否之
    唯一證據，法院仍應調查其他證據，以察受測謊人所述是否
    與事實相符（最高法院98年度台上字第2345號判決要旨參照
    ）。查，本件高雄市政府警察局於99年12月14日以高市警鑑
    字第0990072147號出具之鑑定書（偵卷第54至59頁），係由
    檢察官囑託該局實施，該鑑定書並詳載鑑定地點、儀器、方
    法、鑑定程序、施測員學經歷，且附有被告邱子育簽立之儀
    器測試具結書，顯見被告在測試過程中身體狀況及意識狀態
    為正常，且施測前利用會談判斷被告是否有飲酒或服藥情形
    ，對被告說明測謊之原理及簡介測謊儀功能，並對被告實施
    「模擬中性卡片數字刺激測驗」，評估其生理變化，資為評
    量是否適合做測謊之狀況，方進行主測試，對被告實施「區
    域比對法」，就被告之測謊反應圖譜進行綜合分析、比對研
    判。又本件測謊儀器係依被告於受測試時之呼吸、心脈、血
    壓及出汗程度等生理反應，由實施測謊人員整體解讀受測圖
    譜而綜合研判案情，且實施測謊人員具有良好之專業訓練與
    相當之經驗，亦無積極事證足認測謊儀器之品質及運作、測
    謊環境及被告身心、意識狀態有何異常之情形，是揆諸前揭
    最高法院判決意旨之說明，該份測謊報告在形式上符合測謊
    基本程式要件，自有證據能力。
二、按被告以外之人於審判外之陳述，雖不符刑事訴訟法第159
    條之1 至之4 之規定，然經當事人於審判程序同意作為證據
    ，法院審酌該言詞陳述或書面陳述作成時之情況，認為適當
    者，亦得為證據。又當事人、代理人或辯護人於法院調查證
    據時，知有第159 條第1 項不得為證據之情形，而未於言詞
    辯論終結前聲明異議者，視為有前項之同意。刑事訴訟法第
    159 條之5 定有明文。查，本案所引用之相關證據資料（詳
    後引證據），其中各項言詞或書面傳聞證據部分，縱無刑事
    訴訟法第159 條之1 至第159 條之4 或其他規定之傳聞證據
    例外情形，業經本院審理時予以提示並告以要旨，且各經檢
    察官及被告邱子育、辯護人表示意見，當事人已知上述證據
    乃屬傳聞證據，或明示同意作為本案之證據使用，或未於言
    詞辯論終結前對該等證據聲明異議，本院審酌上開證據作成
    時之情況，並無違法取證或其他瑕疵，認為以之作為證據為
    適當，而具有證據能力。
貳、實體部分：
一、訊據被告邱子育均矢口否認前揭犯行，辯稱：甲女僅到系爭
    住處一次，我與甲女在二樓房間內看電視、聊天而已。復我
    有與甲女一起去「○○國小」，但只是在校園內散步，並在
    校門口階梯上坐著聊天，然後就送她回去了。又於99年6 月
    5 日，我雖與甲女在「○○大飯店」過夜，但是因那天下大
    雨，甲女說她不想回家，所以才去飯店。我與甲女僅是網路
    上認識的普通朋友，未曾與甲女交往，亦從未與甲女發生過
    性行為，且我不知道甲女未滿16歲，我覺得甲女像18歲云云
    。經查：
  (一)被告於98年8 月間，以暱稱「○○」在網際網路「○○○○
    」上認識暱稱「○○」之甲女，且被告曾帶同甲女前至系爭
    住處及「○○國小」，並於99年6 月5 日，被告與甲女共同
    投宿「○○大飯店」605 號房間等情，業為被告供認不諱，
    並有系爭住處、「○○國小」及「○○大飯店」照片各1 份
    （偵卷第15至27頁）、高雄市旅館商業同業公會投宿紀錄1
    紙（偵卷第14頁）附卷可稽。又甲女為83年12月生，於前開
    犯罪事實(一)至(四)所述之時間，係14歲以上未滿16歲之女子，
    有甲女之代號與真實姓名對照表1 份（詳證物袋）；是此部
    分事實，堪信為真實。
  (二)證人甲女於本院審理時證稱：我是在網路「○○○○」上認
    識被告，當時我就讀國二，快要升國三了，認識約一星期後
    開始交往。我在電話及當面都有跟被告說過，我15歲及就讀
    的學校、幾年級，因為在聊天時都會問到幾歲、唸哪裡。我
    與被告交往期間，總共發生過4 次性行為；第一次性行為是
    在被告鳳山的家，那時剛交往沒多久，被告原本說要帶我去
    夢時代，結果沒去，就去他家，一開始就進去他的二樓房間
    ，就坐著，接著就開始發生性行為，我有幫被告口交，被告
    有用他的性器插入我的性器，射精在我裡面；發生完性行為
    之後又在他家待了一下，我有問被告要不要吃避孕藥以防萬
    一，被告說不用，之後就送我去坐捷運的地方即前鎮高中捷
    運站；我在被告家待了約2 小時，當時被告的阿公、阿嬤在
    家，沒有其他人了。第二次、第三次的順序我忘了，我記得
    一次在國小、一次在被告家。第二次與第一次相隔約1 、2
    個星期，因為會很想見面；在被告家中的第二次，與第一次
    情形差不多，只是比第一次時間快，就是性行為完了就直接
    走人；第二次到被告家中時，一樣也只有阿公、阿在家嬤而
    已。在國小所發生的性行為，地點在國小的廁所內，至於是
    哪一間國小，我忘記了，我記得警察叔叔有帶我去；那一天
    是假日，因被告說他家有其他人在，就帶我先去國小晃晃，
    等他家裡的人走；當時是被告說他想要，我才跟他進去廁所
    的，被告有用性器插入我的性器；當天我是穿白色小洋裝，
    在性交的過程中沒有把衣服都脫掉，只有脫一半，也就是上
    半身脫一半，我下半身裡面有脫掉，而被告只有脫褲子，在
    廁所的這一次，被告有射精，因射完之後，都會流一點點出
    來，所以我知道被告有射精。又最後一次的地點是在後火車
    站的一家旅館，而於第三次以後，我與被告就分手了，最後
    一次我跟被告沒有交往，所以中間才隔了8 、9 個月；當時
    是被告打電話給我說要約我去吃飯，我就說好，被告騎機車
    載我，結果也沒有帶我去吃飯，就直接去旅館，我們在旅館
    房間內有發生性行為，我們是先看一下電視；當天是住宿，
    被告也有以性器插入我的性器，有射精，因為男生射入的時
    候，我裡面會很熱，抽出來的時候，裡面會流很多。我與被
    告的4 次性行為被告都有射精。又於99年6 月5 日與被告最
    後一次性行為後，我約於6 月7 日就開始覺得下半身會癢，
    我以為只是一般的感染，就沒有去看醫生，大概拖了1 、2
    個星期，越來越不舒服，才去看醫生，是學校老師帶我去婦
    產科看的，最後學校老師發現，才通報家長。我當時有打電
    話給被告，因為那時候我會怕，我有跟他要錢去看醫生，但
    被告跟我說「他沒有錢」，從那通電話掛掉以後就不接我的
    電話了，我用我朋友的電話打給他，他有接，我朋友有罵被
    告，被告就趕快掛電話。又我並沒有要被告或法院怎麼樣，
    我會告被告是因為我發生問題了，他就不理我，都找不到他
    的人；認真講，是我媽媽要告他的，我就說好（審卷第14至
    28頁）等語。
  (三)據上而論，以當時甲女年僅14、15歲國中學生之單純經歷，
    均能詳細靡遺而為陳述，並前後所述大致相符，足認甲女係
    本於親身經歷並有此受害經驗等事實之可信度甚高。又甲女
    本不欲將與被告間交往、發生性行為之事，告知長輩或師長
    ，亦無欲追究此事，而係因學校老師發現甲女患有性病，經
    學校依法通報並通知家長，即就本件通報、查獲過程觀之，
    並非甲女刻意安排，以使被告受刑事偵辦，就甲女而言係屬
    偶然。再參以，被告於警詢時陳稱：我與甲女是網路上認識
    的朋友，並非深交的朋友，我與甲女間無冤無仇，我想是否
    是因我沒借他錢，或是有其他目的，所以對我提出告訴（偵
    卷第7 頁）等語，是被告與甲女間並無任何嫌隙、仇恨，以
    甲女之年紀及心慮，應無所謂故意設詞誣陷被告之理。從而
    ，足認甲女指訴與被告發生前述4 次性行為，且被告明知其
    當時為國中生、未滿16歲等情事，應非子虛。
  (四)至被告辯稱：甲女所得之性病為尖頭溼疣（俗稱菜花），傳
    染力非常強，而被告並未因性病就醫求診；如被告與甲女於
    99年6 月5 日有發生性行為，被傳染的可能性高達7 成，可
    見被告根本未與甲女發生性關係云云，並提出高雄醫學大學
    附設中和醫院100 年3 月8 日診斷證明書1 紙、被告之中央
    健康保險局保險對象住診就醫紀錄明細表1 份（審訴卷第46
    至48頁）、醫學報告1 份（審卷第76至78頁）為證。惟查，
    依前開被告之診斷證明書，僅得證明被告於100 年3 月1 日
    求診時，未患有性病，且以臺灣現前之醫療環境，除健保醫
    療外，尚有其他之治療管道，是前開健保就醫紀錄，尚不能
    完全排除患病之可能性；又依甲女前開證詞，係於與被告為
    第4 次性行為約2 星期後，始就診發現患有性病，是甲女係
    於與被告為性行為前，即染有性病？抑或性行為後始患病？
    不得而知；且縱認甲女與被告性行為時，已患有該性病，然
    依被告前開所述，傳染可能為7 成，即被告亦有可能雖與甲
    女有性行為，而不被傳染。從而，尚不得以此遽為被告有利
    之認定。
  (五)另被告辯稱：我於98年8 月間，係與舅舅蔡○○居住在臺南
    ，也在臺南上班，直至98年9 月5 日始離職，故不可能與被
    告發生犯罪事實(一)(二)之性行為云云，並提出全球華人股份有
    限公司臺南分公司離職證明書、被告勞保被保險人投保資料
    各1 紙（審卷第44、45頁）為證。惟查，被告於偵查時具狀
    陳稱：我與甲女係於98年8 月中旬，透過電腦網路「○○○
    ○」認識。於98年8 月下旬第一次見面時，甲女當時係與另
    一位男性友人前來，我們在前鎮高中捷運站旁聊天，甲女即
    與該男性友人離去。第二次見面係於98年9 月中旬，我於中
    午時間，在前鎮高中捷運站接甲女到外婆家，2 人在二樓舅
    舅的房間聊天，看電視，約下午2 時許，即送甲女去坐捷運
    。第三次見面，約於98年10月間某日下午，甲女亦與該男性
    友人前來，但不知為何該男性友人先行離開，我就帶甲女到
    處逛逛，並到「○○國小」校園散步，及坐在校門口階梯休
    息。此後一段很長時間未見面，但甲女曾數次打電話給我，
    說他手機費用未繳，需款1 萬元，但為我婉拒。第四次是於
    99 年6月4 日晚上，甲女打電話給我，約我見面，當天因下
    大雨，甲女說她家人都不管她，不想回家，並提議要找個沒
    人打擾的地方，所以我才帶甲女去「○○大飯店」投宿；當
    時我只是聽甲女陳述種種不愉快的經歷，後來就各自睡覺（
    偵卷第42至45頁）云云。依此，被告確於98年8 月間，與甲
    女見面，且被告所陳相約見面之時間、地點（前鎮高中捷運
    站）亦與甲女所述相符；是被告事後改辯稱：於98年8 月間
    均在臺南居住、上班云云，應屬事後卸責之詞，不足採信。
  (六)證人即被告舅舅蔡○○於本院審理時證陳：我曾見過甲女2
    次，第一次是在家裡，第二次是在我家附近的○○路便利超
    商。我原本在臺南上班，因爸媽年紀大了，弟弟有糖尿病，
    需要人照顧，所以於98年9 月底搬回來高雄住。第一次於98
    年10月間，被告帶甲女回家，當時家中有我、爸、媽及弟弟
    ，被告帶甲女上二樓我的房間講話，不久我也上樓跟我媽媽
    講事情，我有大概看一下，沒有關門，因為門壞了，他們純
    粹在那邊講話而已，只有電視的聲音，他們講話很小聲，不
    久被告就送甲女離開。第二次約過1 星期，我帶狗去散步，
    在便利超商，看到被告、甲女及另一名男子，在超商那邊聊
    天，該男子就是網路照片上的男子（審卷第33至39頁）等語
    。惟查：證人甲女於本院證述：我第一次去被告家的時候，
    被告直接騎機車騎到家裡面，且我去的房間沒有電視，門也
    沒有壞。又第二次去被告家後，我們有到便利超商店沒錯，
    但只有我與被告，且那天我們在吃東西，並非純粹聊天而已
    （審卷第39頁）等語；且依被告前開陳述，被告第一次與甲
    女見面時，僅有在前鎮高中捷運站，與甲女短暫聊天，並未
    前去系爭住處；第二次見面時，始帶同甲女前至系爭住處二
    樓房間，並第一次時有一名男子陪同甲女，第二次時則無該
    名男子；是經核與證人蔡○○之證詞，相互矛盾。再參以，
    被告與甲女係在網路認識而相約見面，衡情苟如非為有意男
    女間之交往，則在網路上聊天即可，甲女豈會帶同男友一起
    與其他男性之網友見面？並縱認甲女係帶同男友前來與被告
    見面，則被告與甲女為第一次見面後，即應知甲女會帶同男
    友前來，豈會再與甲女僅為通常之聊天，而為第二、三、四
    次之見面？再者，如認被告亦認同甲女帶同男友前來，則甲
    女之男友焉會於第三次（即○○國小）見面時，不知何事先
    行離開，而放任甲女與被告單獨相處？在在與常情不符。依
    上而論，足認於甲女與被告4 次見面時，並無所謂有另一名
    男子存在；被告所辯上情，顯係事後推諉之詞，及證人蔡○
    ○之證詞，應為迴護被告之詞，均難採信。
  (七)再參以，本件經檢察官函請高雄市政府警察局對被告進行測
    謊，其測謊方法為模擬中性卡片數字刺激測驗、區域比對法
    ，測謊結果為：「有關98年8 月至99年6 月間，被告陰莖沒
    有插入○○的陰道內？對被告測謊反應圖譜進行綜合分析、
    比對研判後，認其回答呈現不實反應」，有該局99年12月14
    日高市警鑑字第0990072147號測謊鑑定書1 份（偵卷第54至
    59 頁 ）可按。益徵被告確於犯罪事實(一)至(四)所述之時、地
    ，與甲女為計4 次之性交行為，堪予採信。綜上，本件事證
    明確，被告上開犯行，均堪認定，應依法論科。
二、查，甲女為83年12月生，此有卷內甲女年籍資料可憑，於本
    件案發時即98年8 月間至99年6 月間，為14歲以上未滿16歲
    之人。核被告邱子育所為，係犯刑法第227 條第3 項之對於
    14歲以上未滿16歲之女子為性交罪。被告所犯上開4 罪間，
    犯意各別，行為互殊，應予分論併罰。被告所犯上開之罪，
    已特別規定以被害人年齡未滿16歲者為其處罰之要件，自無
    再適用兒童及少年福利法第70條第1 項前段規定加重其刑之
    必要，附此敘明。爰審酌被告明知甲女為14歲以上未滿16歲
    之女子，智識尚未成熟，對性關係判斷能力不佳，未能控制
    自己性慾致罹刑典，犯後矯言卸責，態度非佳，暨其犯罪之
    動機、目的、手段等一切情狀，分別量處如主文所示之刑，
    並定其應執行刑，以資懲儆。
據上論斷，應依刑事訴訟法第299 條第1 項前段，刑法第227 條
第3 項、第51條第5 款，判決如主文。
本案經檢察官鄭珮琪到庭執行職務。
中    華    民    國    100    年    6    月    14    日
                  刑事第十六庭  審判長法  官  曾逸誠
                                      法  官  姚水文
                                      法  官  洪榮家
以上正本證明與原本無異。
如不服本判決應於收受送達後10日內向本院提出上訴書狀，並應
敘述具體理由；如未敘述上訴理由者，應於上訴期間屆滿後20日
內向本院補提理由書（均須按他造當事人之人數附繕本）「切勿
逕送上級法院」。
中    華    民    國   100    年    6     月    14    日
                                      書記官  陳鈺甯
附錄本案論罪科刑法條：
刑法第227條
對於未滿十四歲之男女為性交者，處3 年以上10年以下有期徒刑
。
對於未滿十四歲之男女為猥褻之行為者，處6 月以上5 年以下有
期徒刑。
對於十四歲以上未滿十六歲之男女為性交者，處7 年以下有期徒
刑。
對於十四歲以上未滿十六歲之男女為猥褻之行為者，處3 年以下
有期徒刑。
第1 項、第3 項之未遂犯罰之。